臺灣士林地方法院民事裁定　　　　　　 100年度輔宣字第25號
聲　請　人　鄭人瑋
代　理　人　鄭世榮
相　對　人　鄭人瑜
上列聲請人聲請監護宣告事件，本院裁定如下：
    主  文
宣告鄭人瑜（男、民國○○年○ 月○○日生、國民身分證統一編號：
Ｚ000000000號）為受監護宣告之人。
選定鄭世榮（男、民國○○年○ 月○○日生、國民身分證統一編號：
Ｚ000000000號）為受監護宣告之人鄭人瑜之監護人。
指定鄭人瑋（男、民國○○年○ 月○ 日生、國民身分證統一編號：
Ｚ000000000號）為會同開具財產清冊之人。
聲請程序費用由受監護宣告之人鄭人瑜負擔。
    理  由
一、按對於因精神障礙或其他心智缺陷，致其為意思表示或受意
    思表示，或辨識其意思表示效果之能力，顯有不足者，法院
    得因本人、配偶、四親等內之親屬、最近一年有同居事實之
    其他親屬、檢察官、主管機關或社會福利機構之聲請，為輔
    助之宣告，民法第15條之1 第1 項定有明文。次按對於因精
    神障礙或其他心智缺陷，致不能為意思表示或受意思表示，
    或不能辨識其意思表示之效果者，法院得因本人、配偶、四
    親等內之親屬、最近一年有同居事實之其他親屬、檢察官、
    主管機關或社會福利機構之聲請，為監護之宣告，民法第14
    條第1 項定有明文。復按受輔助宣告之人有受監護之必要者
    ，法院得依第14條第1 項規定，變更為監護之宣告，民法第
    15條之1 第3 項亦載有明文。
二、本件聲請意旨略以：聲請人鄭人瑋係相對人鄭人瑜之兄，相
    對人於民國100 年6 月8 日因車禍造成頭部受傷，雖延醫診
    治但不見起色，近日甚且因精神障礙或其他心智缺陷，致其
    為意思表示或受意思表示，或辨識其意思表示效果之能力顯
    有不足，為此聲請准予裁定相對人為受輔助宣告之人等語，
    並提出戶籍謄本、馬偕紀念醫院乙種診斷證明書等件為證；
    嗣於民國100 年8 月3 日具狀變更聲請准予裁定相對人為受
    監護宣告之人等語。
三、本院在鑑定人即馬偕紀念醫院精神科醫師蘇煦涵前訊問相對
    人，審驗相對人之心神狀況。訊問時，相對人對本院訊問內
    容，或答非所問，或回答內容反覆不一；另依該院函覆之鑑
    定意見認：「綜合病人於本日鑑定時之表現、臨床觀察、過
    去病歷紀錄及家人陳述，本次鑑定認為病人主要精神障礙為
    由腦部外傷引發之硬腦膜下腔出血與蛛網膜下腔出血，導致
    其認知功能與心智狀態受損，依病人目前無法自理生活與無
    法回應他人意思之狀況，其為意思表示、受意思表示及辨識
    其意思表示效果之能力均因前述狀態而明顯缺乏，目前應無
    管理處分自己財產之能力。然而就一般醫學常識而言，腦部
    傷害之黃金恢復期為半年，病人自其受傷至今未滿半年，且
    其語言功能、肌肉活動力等經復健治療後均有進步之跡象，
    推估病人之狀況仍有可能因進一步治療而有改善，其未來之
    心智狀況缺損程度若有需要應進行再次評估。」等語，有本
    院100 年11月4 日筆錄及馬偕紀念醫院100 年11月14日馬院
    醫精字第1000003803號函附之精神鑑定報告在卷可稽，堪認
    相對人因精神障礙或其他心智缺陷，致不能為意思表示或受
    意思表示，亦不能辨識其意思表示之效果。本件聲請，為有
    理由，應予准許，爰宣告相對人鄭人瑜為受監護宣告之人。
四、次按受監護宣告之人應置監護人。法院為監護之宣告時，應
    依職權就配偶、四親等內之親屬、最近一年有同居事實之其
    他親屬、主管機關、社會福利機構或其他適當之人選定一人
    或數人為監護人，並同時指定會同開具財產清冊之人。法院
    為前項選定及指定前，得命主管機關或社會福利機構進行訪
    視，提出調查報告及建議。監護之聲請人或利害關係人亦得
    提出相關資料或證據，供法院斟酌。法院選定監護人時，應
    依受監護宣告之人之最佳利益，優先考量受監護宣告之人之
    意見，審酌一切情狀，並注意下列事項：(一)受監護宣告之人
    之身心狀態與生活及財產狀況。(二)受監護宣告之人與其配偶
    、子女或其他共同生活之人間之情感狀況。(三)監護人之職業
    、經歷、意見及其與受監護宣告之人之利害關係。(四)法人為
    監護人時，其事業之種類與內容，法人及其代表人與受監護
    宣告之人之利害關係。民法第1110條、第1111條、第1111條
    之1 分別定有明文。
五、本件相對人鄭人瑜既經為監護宣告，已如前述，自應為其選
    定監護人及指定會同開具財產清冊之人。本院審酌相對人未
    婚無子女，其父母為鄭世榮、陳真珠，聲請人則為相對人之
    兄，陳真珠已於美國工作3 年餘，僅每年暑假返臺，此業據
    聲請人之代理人陳明在卷，並有戶籍謄本在卷可參，經其等
    商議後推派鄭世榮擔任監護人、聲請人擔任會同開具財產清
    冊之人，鄭世榮亦到庭表示同意擔任（見本院100 年12月12
    日筆錄），並有家庭會議紀錄在卷可佐，本院認陳真珠平日
    未住居臺灣，恐難即時處理相對人之有關事宜，因認由鄭世
    榮擔任監護人、聲請人擔任會同開具財產清冊之人，應符合
    相對人之最佳利益，爰裁定如主文第2 、3 項所示。末依民
    法第1113條準用同法第1099條、第1099條之1 規定，於監護
    開始時，監護人鄭世榮對於受監護宣告之人鄭人瑜之財產，
    應會同聲請人於2 個月內開具財產清冊，並陳報法院，於開
    具完成並陳報法院前，監護人對於受監護宣告之人之財產，
    僅得為管理上必要之行為，併此指明。
六、依民事訴訟法第608 條第1 項，裁定如主文。
中    華    民    國   100    年    12    月    26    日
                  家事庭  法  官  陳文通
以上正本係照原本作成。
如不服本裁定關於選定監護人及指定會同開具財產清冊之人等部
分，應於送達後10日內向本院提出抗告狀，並繳納抗告費新臺幣
1000元；其餘關於宣告監護之部分，不得抗告。
中    華    民    國   100    年    12    月    26    日
                          書記官  陳玉瓊